【裁判字號】    97,消債更,21
【裁判日期】    970915
【裁判案由】    更生事件
【裁判全文】
臺灣板橋地方法院民事裁定            97年度消債更字第21號
聲  請  人  甲○○
上列當事人因消費者債務清理事件聲請更生，本院裁定如下：
    主  文
聲請駁回。
聲請費用由聲請人負擔。
    理  由
一、按債務人與金融機構協商成立者，不得聲請更生或清算，但
    因不可歸責於己之事由，致履行顯有重大困難者，不在此限
    ；本條例施行前，債務人依金融主管機關協調成立之中華民
    國銀行公會會員辦理消費金融案件無擔保債務協商機制與金
    融機構成立之協商，準用前項之規定，消費者債務清理條例
    第151 條第5 項、第6 項分別定有明文。再聲請更生或清算
    不合程式或不備其他要件者，法院應以裁定駁回之，但其情
    形可以補正者，法院應定期間先命補正，復為同條例第8 條
    所明定。依其立法理由可知，債務清償方案成立後，固由債
    務人按其條件履行，惟需於其後發生情事變更，在清償期間
    收入或收益不如預期，致該方案履行困難甚或履行不能，因
    不可歸責於己，始能聲請更生或清算。此項規定旨在避免債
    務人任意毀諾已成立之協商，濫用更生或清算之裁判上債務
    清理程序，蓋以債務清償方案係經當事人行使程序選擇權所
    為之債務清理契約，債務人應受該成立之協議所拘束。債務
    人既已與金融機構協商成立，如認該協商方案履行有其他不
    適當情形，自仍應再循協商途徑謀求解決。
二、本件聲請意旨略以：聲請人已有不能清償債務或有不能清償
    之虞之情事，目前債務總金額為新臺幣（下同）2,030,427
    元，消費者債務清理條例施行前，其曾依照中華民國銀行公
    會會員辦理消費金融案件無擔保債務協商機制，與其最大債
    權金融機構台北富邦商業銀行股份有限公司（下稱：富邦商
    銀）成立協商，雙方約定聲請人自民國95年7 月起，分80期
    ，利率3%，每月清償27,676元直至全部清償為止，然當時係
    因債權銀行人員不斷來電鼓吹，軟硬兼施，或謂未達協商將
    繼續疲勞催收或謂倘不接受該優惠，將回復原來高利貸，致
    其逼不得已僅能受迫接受，而其每月收入僅有35,000元，還
    要養家活口，該協商條件確已大大超過其所能負擔，故於95
    年11月10日繳交最後一期協商款後，終無以為繼，計繳交5
    期共138,380 元，如今實已無力繼續履行前開協商條件，是
    顯因非可歸責於聲請人之事由，致履行原協商條件顯有重大
    困難，其願意每月節餘15,000元，且同意不受法定期間最多
    償還8 年的限制來償還債務，是請鈞院裁定開始更生程序等
    語。
三、查本件聲請人確曾參加銀行公會所辦理之協商機制，與最大
    債權金融機構富邦商銀，於95年6月10 日達成協議，雙方約
    定債務人自95年7 月起分80期利率3%，每月清償27,676 元
    乙節，業據聲請人提出協議書及無擔保債務還款計畫書等件
    在卷可稽，是本件聲請人向本院聲請更生，須符合「不可歸
    責於己致履行顯有重大困難之事由」之要件，方為適法。
四、再查，本件聲請人主張其每月收入35,000元，於扣除協商款
    項27,676元後，已不足其每月最少之生活與扶養所需23,829
    元等語，固據其提出之財產及收入狀況說明書附卷可參，然
    依首開立法理由可知，上述債務清償方案既經聲請人選擇並
    採為清償之方式，聲請人即應受該協議之拘束，如有無法履
    行之情事，當再循協商機制謀求解決，況聲請人之收入於協
    商成立之後並無明顯之變化，此有聲請人所提之各類所得資
    料清單1 份在卷可按，而其每月需負擔相關費用之支出，本
    為協商時所得預見，聲請人既仍願意成立協商，自核與消費
    者債務清理條例第151 條第5 項但書「因不可歸責於己之事
    由致履行顯有重大困難」之要件不符，上開欠缺又屬無從補
    正，依首開規定，自應駁回其更生之聲請，爰裁定如主文。
    至現銀行公會已就曾經參加95年度債務協商毀諾之客戶提供
    「個別協商一致性方案」使能再進行協商，聲請人倘認原協
    商條件過苛，尚非不得與其債權人富邦商銀等銀行，再次進
    行解決債務之商談，附此敘明。
中    華    民    國    97    年    9     月    15    日
              民事第三庭    法      官  邱靜琪
上為正本係照原本作成
如不服本裁定，應於裁定送達後10日內，以書狀向本院提出抗告
，並繳納抗告費新臺幣1千元
中    華    民    國    97    年    9     月    16    日
                            書  記  官  白俊傑


司法院資訊處製作；財團法人民間司法改革基金會備份。
